【裁判字號】    90,重訴,154
【裁判日期】    900614
【裁判案由】    清償借款
【裁判全文】
臺灣彰化地方法院民事判決  九十年度重訴字第一五四號
    原      告  華南商業銀行股份有限公司
    法定代理人  甲○○
    訴訟代理人  乙○○
    送達代收人  乙○○
    被      告  東麗紙業股份有限公司
    法定代理人  丙○○
    被      告  己○○○
                丁○○
                戊○○
右當事人間請求清償借款事件，本院判決如左：
    主      文
被告應連帶給付原告新台幣陸仟伍佰零貳萬零陸佰貳拾捌元，及如附表所示編號一至
三之利息、違約金。
訴訟費用由被告連帶負擔。
    事    實
甲、原告方面：
  一、聲明：求為判決如主文所示。
  二、陳述：
    (一)被告東麗紙業股份有限公司（下稱東麗公司）於民國八十六年十一月十五日以
      其餘被告為連帶保證人，共計向原告借款新台幣（下同）七千二百七十萬元，
      約定利息自八十六年十一月十五日起至九十二年一月一日止，分期按月於每月
      十日清償本息，利息按年利率百分之八點九二五，採機動利率計付，遲延給付
      本金或利息時，除仍按上開利率計息，其逾期在六個月以內部分，另按上開利
      率百分之十，逾期超過六個月部分，另按上開利率百分之二十計付違約金；並
      約定如有授信約定書第六、七條之情事時，視為全部到期，此有債務人簽立之
      授信約定書五紙為憑。
    (二)詎被告東麗公司僅繳納本金一千二百九十五萬二千九百九十八元及利息繳納至
      如附表所示日期止，即未再依約繳納，是依據上開授信約定書第六條第一款約
      定，其債務應視為全部到期。共計尚積欠原告本金五千九百七十四萬七千零二
      元、利息五百二十七萬三千六百二十六元，及如附表所示編號一至三之利息暨
      違約金，原告依消費借貸契約請求權及連帶保證契約請求權，請求被告等負連
      帶清償之責任。本件係為取得債權名義，並非行使債權。
  三、證據：提出授信約定書五紙、借據三紙、保證書一紙等影本為證。
乙、被告方面：
  一、聲明：駁回原告之訴。
  二、陳述：確實有向原告借貸系爭款項，未繳利息之起算日即如原告訴代所述。惟
      被告東麗公司因公司重整事件，聲請鈞院緊急處分，業經鈞院於九十年三月六
      日以九十年度聲字第九一號裁定，包含原告華南商業銀行股份有限公司在內之
      諸債權人對於東麗公司之債權不得行使，則原告自鈞院上述裁定黏貼之日起對
      被告東麗公司即不得請求給付各期將至之本金及利息。惟原告就上述裁定竟置
      之不理，猶對被告東麗公司請求給付各期利息及本金，且以被告未付為由主張
      本件借款視為全部到期，而期前請求被告清償本金利息，其主張顯無理由。
  三、證據：提出本院九十年度聲字第九十一號裁定影本一份為證。
    理    由
一、本件原告起訴主張：被告東麗公司於民國八十六年十一月十五日以其餘被告為連
    帶保證人，共計向原告借款新台幣（下同）七千二百七十萬元，約定利息自八十
    六年十一月十五日起至九十二年一月一日止，分期按月於每月十日清償本息，利
    息按年利率百分之八點九二五，採機動利率計付，遲延給付本金或利息時，除仍
    按上開利率計息，其逾期在六個月以內部分，另按上開利率百分之十，逾期超過
    六個月部分，另按上開利率百分之二十計付違約金；並約定如有授信約定書第六
    、七條之情事時，視為全部到期。詎被告東麗公司僅繳納本金一千二百九十五萬
    二千九百九十八元及利息繳納至如附表所示日期止，即未再依約繳納，是依據授
    信約定書第六條第一款約定，其債務應視為全部到期。共積欠原告本金五千九百
    七十四萬七千零二元、利息五百二十七萬三千六百二十六元，及如附表所示編號
    一至三之利息暨違約金，原告依消費借貸契約請求權及連帶保證契約請求權，請
    求被告等負連帶清償之責任，另本件係為債權名義之取得，並非行使債權等情。
    被告則以：被告確實有跟原告借貸系爭款項，未繳利息之起算日即如原告訴代所
    述。惟被告東麗公司因公司重整事件，聲請鈞院緊急處分，業經本院於九十年三
    月六日以九十年度聲字第九一號裁定，包含原告在內之債權不得行使，則原告自
    上述裁定黏貼之日起對被告東麗公司即不得請求給付各期將至之本金及利息。惟
    原告就上述裁定竟置之不理，猶對被告東麗公司請求給付各期利息及本金，且以
    被告未付為由主張本件借款視為全部到期，而期前請求被告清償本金利息，其主
    張顯無理由等語置辯。
二、查原告主張之右揭事實，業據其提出借據、授信約定書、保證書等為證，復為被
    告所不爭執，堪認原告此部分之主張為真實。又被告雖辯稱：東麗公司現向法院
    聲請重整中，並經本院於九十年三月六日以九十年度聲字第九一號裁定，包含原
    告在內之債權不得行使之緊急處分在案，則原告自上述裁定黏貼之日起對被告東
    麗公司即不得請求給付各期將至之本金及利息云云，並提出前開裁定為證。惟按
    法院為公司重整之裁定前，得因利害關係人之聲請或依職權，以裁定為公司履行
    債務及對公司行使債權之限制處分，公司法第二百八十七條第一項第三款定有明
    文，而法院為公司重整裁定前，依前揭條文就公司履行債務及對公司行使債權為
    限制處分，係在維持公司現狀，故解釋上應認為僅係限制公司為現實給付，且係
    指在訴訟外由公司為現實給付以履行債務，不包括債權人起訴請求公司履行債務
    在內。因此本件原告起訴請求被告東麗公司清償借款，亦僅能取得債權之執行名
    義，尚須另經執行程序始得要求被告東麗公司為現實給付，況本件之被告除東麗
    公司外尚包括其餘連帶保證人在內，難謂原告無請求保護之必要，故被告所辯尚
    無足採。
三、從而，原告依消費借貸及連帶保證契約請求被告連帶給付如主文第一項所示之借
    款、利息及違約金為有理由，應予准許。
四、結論：本件原告之訴為有理由，依民事訴訟法第八十五條第二項，判決如主文。
中      華      民      國    九十      年      六      月      十四    日
                                臺灣彰化地方法院民事第一庭
~B法     官   黃倩玲
  右為正本係照原本作成。
  如對本判決上訴，應於判決送達後二十日內向本院提出上訴狀。
中      華      民      國    九十      年      六      月      十四    日
~B法院書記官  彭月美
   附 表 （單位：新台幣/元）
┌──┬───────┬────┬─────┬───────┬───────┐
│編號│金          額│利    率│利息起訖日│按前開利率百分│按前開利率百分│
│    │              │年    息│          │之十計算違約金│之二十計算違約│
│    │              │        │          │起訖日        │金起訖日      │
├──┼───────┼────┼─────┼───────┼───────┤
│ 一 │十八萬元      │8.925%  │90.4.16   │90.5.17至90.11│90.11.17至清償│
│    │              │        │至清償日止│.16           │日止          │
├──┼───────┼────┼─────┼───────┼───────┤
│ 二 │二十七萬元    │8.925%  │90.4.16   │90.5.17至90.11│90.11.17至清償│
│    │              │        │至清償日止│.16           │日止          │
├──┼───────┼────┼─────┼───────┼───────┤
│ 三 │五千九百二十九│8.925%  │87.2.16   │87.3.17至87.9.│87.9.17至清償 │
│    │萬七千零二元  │        │至清償日止│.16           │日止          │
├──┼───────┴────┴─────┴───────┴───────┤
│ 四 │第三筆借款八十六年四月十五日至八十七年二月十五日積欠之利息五百二十七│
│    │萬三千六百二十六元                                                  │
└──┴──────────────────────────────────┘


司法院資訊處製作；財團法人民間司法改革基金會備份。
